【裁判字號】    97,交聲,2001
【裁判日期】    971013
【裁判案由】    違反道路交通管理處罰條例聲明異議
【裁判全文】
臺灣臺北地方法院交通事件裁定        97年度交聲字第2001號
原處分機關  臺北市交通事件裁決所
異  議  人  甲○○
即受處分人
上列異議人即受處分人因違反道路交通管理處罰條例案件，對於
臺北市交通事件裁決所民國97年8 月11 日所為之處分（原處分
案號：北市裁罰字第裁22-C00000000號），聲明異議，本院裁定
如下：
    主  文
異議駁回。
    理  由
一、聲明異議意旨略以：異議人即受處分人甲○○於民國97年4
    月27日16時50分許駕駛車牌號碼1559-JJ 號租賃小客車沿萬
    里鄉台2 線往萬里鄉方向行駛，行經紅燈時，我車前後都有
    車通過，值勤警員有可能誤認我車闖紅燈，希望警員提出違
    規照片為證。又警員沒有指示清楚到何處及於何時前辦理繳
    納罰金，且本件罰單是寄到我剛回臺灣時的地址，但是我已
    經搬離該址2 年了，罰單未寄送戶籍地，造成我喪失收受罰
    單後15日內自動依最低額繳納罰鍰之利益，為此請求撤銷原
    處分云云。
二、按汽車駕駛人駕駛汽車，應遵守道路交通標誌、標線、號誌
    之指示，道路交通安全規則第90條前段定有明文。又道路交
    通標誌標線號誌設置規則第206 條第5 款第1 目規定「圓形
    紅燈」之行車管制號誌係表示禁止車輛通行，並不得超越停
    止線或進入路口。汽車駕駛人，行經有燈光號誌管制之交岔
    路口闖紅燈者，處新臺幣（下同）1,800 元以上5,400 元以
    下罰鍰；違反第53條者，記違規點數3 點，道路交通管理處
    罰條例第53條第1 項、第63條第1 項第3 款亦規定甚明。再
    按交通警察掣單舉發違反道路交通管理處罰條例所列之違規
    事實，本質上為行政處分，係公務員基於職務上之權力，依
    法就特定之具體事件所為具有公法上效果之單方行政行為，
    基於公務員為公法上行為具有公信力之原則，該行政處分當
    可被推定為真正，其據以依法處分之事實認定亦推定為正確
    ，本此公信原則，立法者賦予行政機關制定違反道路交通管
    理事件統一裁罰基準及處理細則，使執勤警員得當機處分，
    以達其維護交通秩序、安全之行政目的，反之，若謂公務員
    一切行政行為均需預留證據以證其實，則國家行政必窒礙難
    行，據此，刑事訴訟法就犯罪證據有關之規定中與屬行政秩
    序罰之交通違規裁罰本質不合之部分，自不在準用之列。是
    若無證據足資證明執勤警員之舉發有誤或有捏造事實違法取
    締之情事，則執勤警員本其維護交通秩序、安全職責所為之
    舉發，自應受到合法、正確之推定。
三、經查：
  (一)異議人於97年4 月27日16時50分許，駕駛車牌號碼1559-JJ
    號租賃小客車沿台2 線由金山鄉往萬里鄉方向行駛時，闖越
    萬里鄉○○路口之紅燈，經警員乙○○攔停並填製臺北縣政
    府警察局北縣警交字第C00000000 號舉發違反道路交通管理
    事件通知單，因異議人不服舉發，於97年5 月21日提出申訴
    ，經臺北縣政府警察局金山分局於97年6 月9 日以北縣警金
    交裁字第0970011704號函覆舉發無誤，臺北市交通事件裁決
    所乃依道路交通管理處罰條例第53條第1 項之規定裁處異議
    人罰鍰3,600 元，並依同法第63條第1 項記違規點數3 點，
    異議人於收受該裁決書後於期限內提起異議等情，有上開舉
    發通知單、申訴書、臺北縣政府警察局金山分局97年6 月9
    日北縣警金交裁字第0970011704號函、臺北市交通事件裁決
    所北市裁罰字第裁22-C00000000號違反道路交通管理事件裁
    決書、聲明異議狀等各1 份附卷可稽（本院卷第8 頁、第9
    頁、第13頁、第14頁、第5 頁、第6 頁）。
  (二)異議人固坦承於97年4 月27日16時50分許，駕駛車牌號碼15
    59-JJ 號租賃小客車沿台2 線由金山鄉往萬里鄉方向行駛一
    情不諱，惟矢口否認有何闖越紅燈之違規行為，辯稱當日經
    過紅燈時，前後都有人徐徐而過，純屬警員認錯云云。經本
    院訊問證人即本件舉發警員乙○○關於異議人違反交通規則
    遭查獲之經過，證人乙○○結證稱：我當時站在台2 線上如
    庭呈交通現場圖（本院卷第26頁）標示處（即往萬里方向，
    離路口35至40公尺處），該處路口號誌燈是單純二時相燈號
    ，該處綠燈轉黃燈3 秒鐘後，再轉紅燈，會有東西南北路口
    全為紅燈時段2 秒鐘，在全紅燈時段，就算有車通過也不會
    抓，王先生是過了全紅燈時段仍開過停止線。王先生的前1
    輛車子是在全紅燈時段通過的，王先生後一輛車子是從下社
    綠燈左轉往萬里方向行駛，沒有違規明確等語（本院卷第21
    頁、第22頁），參以當時天氣晴朗、證人之雙眼視力正常，
    亦經證人於本院調查時證述在卷（本院卷第22頁），堪認證
    人應無辨識錯誤之情形，足見異議人確有闖越臺北縣萬里鄉
    ○○路口紅燈之違規行為至明，異議人上開所辯，尚不足採
    。
  (三)另查本件異議人違規行為，係警員乙○○當場攔停告發，而
    無異議人違規照片以資佐證，固易生舉發警員與違規人之爭
    執，然按當時警員係執行交通勤務而舉發違反道路交通管理
    處罰條例所列之違規事實，本質上為行政處分，依首揭說明
    ，該行政處分所認事實當可被推定為真正，且本件違規係由
    警員當場攔停舉發，其所憑之證據尚有執勤警員本身之舉證
    ，其與一般公路上依有顯示違規車輛車號之違規照片逕行舉
    發之情形自屬有別，本院參酌警察為維持秩序，取締違規駕
    車僅是依法執行職務，自無偏頗立場之必要，且警員係屬司
    法警察人員之一份子，應深切明白出庭作證具結後，應據實
    陳述之義務及如有偽證應受處罰之嚴重後果，於本院訊問時
    ，在本院告知證人具結之義務及偽證之處罰並命其朗讀結文
    並具結後，仍為上開證述，是其所為證言，應屬真實可信。
    況證人乃是依法令執行公務之警員，與異議人素昧平生，並
    無恩怨，實無捏造事實違法取締之理，是其證言自屬可信。
  (四)末查，本件舉發違反道路交通管理事件通知單上記載之違規
    人地址為「臺北市○○區○○路四段151 巷18號9 樓之1 」
    ，該舉發違反道路交通管理事件通知單亦向上址送達，此有
    舉發違反道路交通管理事件通知單、掛號郵件收件回執各1
    張附卷可憑（本院卷第8 頁、第35頁）。異議人雖爭執上址
    並非異議人駕照上所記載之地址，此經本院核對無訛，惟異
    議人亦坦承曾居住在上址，會回上址收信等語在卷（本院卷
    第21頁），衡情上址既非異議人駕照上所記載之住址，警方
    從何得知異議人曾居住過、卻未登載在駕照上之地址？足認
    上址應係異議人為警查獲時親自告知警員供警員抄錄之地址
    至明。上開地址既為異議人所提供，足認本件舉發通知單業
    經合法送達予異議人。是本件異議人辯稱舉發違規之送達程
    序有未向戶籍地送達之瑕疵，致異議人喪失於收受前開舉發
    通知單後15日內自動依最低額繳納罰鍰之利益云云，並無可
    採。
四、綜上所述，異議人確有如舉發違反道路交通管理事件通知單
    所載之違規事實，應可認定。故原處分機關據以援引上開規
    定，裁處如上開裁決書處罰主文所示之罰鍰並記違規點數，
    並無不當，本件異議為無理由，應予駁回。
五、據上論斷，應依道路交通案件處理辦法第19條，裁定如主文
    。
中    華    民    國    97    年    10    月    13    日
                              交通法庭法  官  林芳華
以上正本證明與原本無異
如不服本裁定應於送達後5日內向本院提出抗告狀
                                書記官  林鈴芬
中    華    民    國    97    年    10    月    13    日


司法院資訊處製作；財團法人民間司法改革基金會備份。
